臺灣屏東地方法院刑事判決　　　　　　　100年度訴字第211號
公　訴　人　臺灣屏東地方法院檢察署檢察官
被　　　告　李興禮
指定辯護人　本院公設辯護人　張宏惠
上列被告因違反毒品危害防制條例案件，經檢察官提起公訴（99
年度偵字第11401 號、100 年度偵字第568 號、100 年度毒偵字
第157 號），本院判決如下：
    主  文
李興禮犯如附表所示之罪，處如附表所示之刑。應執行有期徒刑
拾捌年，褫奪公權捌年。扣案海洛因貳包（合計驗餘淨重零點
零公克）、甲基安非他命包（合計毛重壹點壹公克）沒收銷
燬之；行動電話貳具（含門號0000000000、0000000000號SIM 卡
各壹張）沒收；扣案販賣毒品所得新台幣壹仟元沒收；未扣案販
賣毒品所得新臺幣伍佰元，與戴麗芬連帶沒收，如全部或一部不
能沒收時，以其財產與戴麗芬連帶抵償之；未扣案販賣毒品所得
新臺幣壹仟伍佰元沒收，如全部或一部不能沒收時，以其財產抵
償之。
    事  實
一、李興禮前於民國90年間因施用毒品案件，經本院裁定送觀察
    勒戒後，認有繼續施用傾向，再裁定令入戒治處所施以強制
    戒治，嗣經裁定停止戒治，所餘戒治期間付保護管束，復因
    保護管束期間內施用毒品，經撤銷停止戒治再入所執行戒治
    ，嗣於92年5 月27日執行完畢出所，並由台灣屏東地方法院
    檢察署檢察官以92年度戒毒偵字第71號為不起訴處分確定，
    又於92年間因施用毒品案件，經本院以92年度訴字第542 號
    判處有期徒刑6 月確定；於95年間因施用毒品案件，經臺灣
    高等法院高雄分院以95年度上訴字第301 號、95年度上訴字
    第2127號分別判處應執行有期徒刑2 年、10月確定，經減刑
    並更定應執行刑，甫於96年10月18日縮刑期滿執行完畢。詎
    猶不知悔改，為下列行為：
  (一)李興禮明知甲基安非他命為毒品危害防制條例第2 條第2 項
    第2 款所列之第二級毒品，不得非法持有、販賣，竟意圖營
    利，與戴麗芬（業已審結）共同基於販賣第二級毒品甲基安
    非他命之犯意聯絡，於99年10月15日20時許，在李興禮位於
    屏東縣高樹鄉○○路12號住處，推由戴麗芬向前來購買甲基
    安非他命之林吳惠美收取購毒款項新台幣（下同）500 元，
    轉交予行動不便坐於床上之李興禮，再由戴麗芬依李興禮之
    指示，將甲基安非他命1 小包交付予林吳惠美。
  (二)李興禮復於99年10月20日9 時許，明知甲基安非他命為毒品
    危害防制條例所列之第二級毒品，不得非法持有、販賣，竟
    意圖營利，而與戴麗芬共同基於販賣第二級毒品甲基安非他
    命之犯意聯絡，在上開地點，推由戴麗芬向前來購買甲基安
    非他命之林吳惠美收取購毒款項1,000 元，戴麗芬並依李興
    禮指示將甲基安非他命3 小包（買2 包送1 包）交付予林吳
    惠美。嗣經警據報前往查察，在屏東縣高樹鄉○○路13之8
    號前查獲林吳惠美，當場扣得林吳惠美持有之甲基安非他命
    3 小包（毛重共計1.13公克），經林吳惠美指認戴麗芬後，
    自戴麗芬處查扣上開販毒所得1,000 元，始悉上情。
  (三)李興禮明知海洛因為毒品危害防制條例第2 條第2 項第1 款
    所列之第一級毒品，不得非法持有、販賣，竟意圖營利，基
    於販賣第一級毒品海洛因之犯意，於99年11月8 日17時4 分
    許，以其持以作為販毒聯絡工具使用之0000000000號行動電
    話與鍾盛豪持有之0000000000號行動電話聯繫，雙方約定每
    包500 元之價格，由鍾盛豪至李興禮上開住處購得海洛因1
    包。
  (四)李興禮明知海洛因為毒品危害防制條例第2 條第2 項第1 款
    所列之第一級毒品，不得非法持有、販賣，竟意圖營利，基
    於販賣第一級毒品海洛因之犯意，於99年11月26日14時42分
    許，以其持以作為販毒聯絡工具使用之0000000000號行動電
    話與鍾盛豪持有之0000000000號行動電話聯繫，雙方約定每
    包500 元之價格，由鍾盛豪至李興禮上開住處購得海洛因1
    包。
  (五)李興禮明知海洛因為毒品危害防制條例第2 條第2 項第1 款
    所列之第一級毒品，不得非法持有、販賣，竟意圖營利，基
    於販賣第一級毒品海洛因之犯意，於99年12月2 日8 時51分
    許，以其持以作為販毒聯絡工具使用之0000000000號行動電
    話與鍾盛豪持有之0000000000號行動電話聯繫，雙方約定每
    包500 元之價格，由鍾盛豪至李興禮上開住處購得海洛因1
    包。
  (六)李興禮不知戒除毒癮，明知海洛因及甲基安非他命係毒品危
    害防制條例第2 條第2 項第1 款、第2 款所列之第一級、第
    二級毒品，非經主管機關許可，不得持有，施用，竟仍基於
    施用第一級毒品海洛因之犯意，於99年12月14日8 時許，在
    李興禮上開住處，以將海洛因加水稀釋後用針筒抽取注射血
    管之方式，施用第一級毒品海洛因1 次。復基於施用第二級
    毒品甲基安非他命之犯意，於上開時地，以將甲基安非他命
    用火燒烤後吸食煙霧之方式，施用甲基安非他命1 次。
  (七)嗣於99年12月14日8 時20分許，為警因實施通訊監察所得情
    資，持搜索票至李興禮上開屏東縣高樹鄉○○路12號住處執
    行搜索，當場扣得海洛因2 小包（合計驗餘淨重0.30公克）
    、李興禮所有之SONY手機1 支（含門號0000000000號SIM 卡
    1 張），復經其同意採尿送驗後，呈嗎啡及甲基安非他命陽
    性反應，而悉上情。
二、案經屏東縣政府警察局報告臺灣屏東地方法院檢察署檢察官
    偵查起訴。
    理  由
壹、程序方面
一、按刑事訴訟法新制採改良式當事人進行主義，為保障被告防
    禦權及維護直接審理與言詞審理原則，刑事訴訟法第159 條
    第1 項規定：「被告以外之人於審判外之言詞或書面陳述，
    除法律有規定者外，不得作為證據。」酌採英美法之傳聞法
    則。復於第159 條之1 至第159 條之5 增設例外規定，以應
    實務需要，俾符實體真實發現之訴訟目的。是以，證人戴麗
    芬、林吳惠美、鍾盛豪之警詢供述，均係被告以外之人於審
    判外之言詞陳述，辯護人爭執該證據之證據能力（本院卷第
    29頁），本件查無符合刑事訴訟法第159 條之1 至之5 之情
    形，且證人戴麗芬、林吳惠美、鍾盛豪業於偵訊或本院審理
    時證述略如警詢，依據前開說明，上開證人戴麗芬、林吳惠
    美、鍾盛豪之警詢供述，應無證據能力。
二、通訊監察錄音之譯文，屬依據監聽錄音結果予以翻譯之文字
    ，固具文書證據之外觀，但實際上仍應認監聽所得之錄音帶
    或光碟，始為調查犯罪所得之證物，係刑事訴訟法第165 條
    之1 第2 項所稱之證物，如其蒐證程序合法，並經合法調查
    ，自具證據能力。因此檢察官如提出通訊監察錄音之譯文為
    其證據方法，實乃以其監聽所得之錄音帶或光碟，為調查犯
    罪所得之證物，法院本應依刑事訴訟法第165 條之1 所列之
    方法調查，以判斷該錄音帶或光碟是否與通訊監察錄音之譯
    文相符。而監聽錄音製作之譯文，雖通常為偵查犯罪機關單
    方面製作，然若被告或訴訟關係人對其真實性並無爭執，經
    法院於審判期日提示譯文供當事人辨認、表示意見並為辯論
    者，程序自屬適法（最高法院93年度台上字第6510號、94年
    度台上字第4665、1270號、95年度台上字第295 號、97年度
    台上字第2272號判決意旨參照）。是如依上開程序之通訊監
    察所取得之證據，即屬依法定程序所取得，自有證據能力。
    本件警方對被告之通訊監察，係本院依法核發實施，有本院
    99年度聲監字第520 號、99年度聲監續字第595 號通訊監察
    書、通訊監察紀錄譯文等資料附卷可稽，是該通訊監聽譯文
    取得之合法性無疑，復經本院踐行證據調查之法定程序，於
    審判期日向被告宣讀或告以要旨，被告及其辯護人概不否認
    「本案卷附相關監聽譯文之真實無偽」，即就「譯文所載內
    容與監聽側錄情節相符」一節俱不爭執（本院卷第29、42、
    99頁），揆諸上開說明，此監聽譯文自有證據能力。
三、按傳聞法則之重要理論依據，在於傳聞證據未經當事人之反
    對詰問予以核實，乃予排斥，惟若當事人已放棄對原供述人
    之反對詰問權，於法院審判時表明同意該等傳聞證據可作為
    證據，基於證據資料愈豐富，愈有助於真實發現之理念，並
    貫徹刑事訴訟法修法加重當事人進行主義之精神，確認當事
    人對於證據能力有處分權之制度，傳聞證據經當事人同意作
    為證據，法院認為適當者，亦得為證據；另當事人於調查證
    據時，對於傳聞證據表示「沒有意見」、「對於證據調查無
    意見」，而未於言詞辯論終結前聲明異議，應視為已有將該
    等傳聞證據採為證據之同意，此刑事訴訟法第159 條之5 定
    有明文。查本判決所引用之屬於傳聞證據之被告以外之人於
    審判外之陳述，經審判長提示並告以要旨後，檢察官、被告
    及辯護人均同意該審判外之言詞陳述及書面證據有證據能力
    ，未於言詞辯論終結前表示異議（本院卷第29、98頁），本
    院審酌上開證據作成之過程並無不適當之情形，且對於被告
    涉案之事實具有相當之關聯性，依刑事訴訟法第159 條之5
    規定，具有證據能力。
貳、實體方面
一、訊據被告固坦承有上開施用海洛因及甲基安非他命犯行，惟
    矢口否認有何前揭2 次販賣毒品甲基安非他命及3 次販賣毒
    品海洛因之犯行，辯稱：我沒有販賣甲基安非他命給林吳惠
    美，我的腳不方便，戴麗芬是幫我打掃的，我不知道戴麗芬
    與林吳惠美之間如何，當時我沒有毒品，不知道戴麗芬為何
    要說我，我也沒有賣海洛因給鍾盛豪，是因為我身體不適想
    趕快去看病才承認云云（本院卷第29頁）。
二、經查：
  (一)上開被告2 次販賣第二級毒品甲基安非他命予林吳惠美之事
    實，業據共同被告戴麗芬迭於偵訊及本院審理時證述：我幫
    李興禮賣甲基安非他命，他會免費給我海洛因施用，99年10
    月15日林吳惠美來李興禮這裡，她拿了500 元給李興禮，李
    興禮把錢拿給我，叫我拿甲基安非他命給李興禮，再交給林
    吳惠美。99年10月20日查扣的1,000 元是林吳惠美拿來買甲
    基安非他命的，她和一個男生來李興禮這裡拿毒品，她把錢
    放在床上，李興禮腳不方便，就叫我拿3 包甲基安非他命給
    她，這1,000 元李興禮叫我幫他收起來等語綦詳不諱（偵字
    第9622號卷第27至29頁，本院卷第70至72頁）。查共同被告
    戴麗芬為被告打掃環境，與被告較有情誼，又無怨隙，衡情
    當無迭次設詞誣陷被告之理，且依據其上所證，將使自己陷
    於2 次最輕本刑7 年以上之重罪，倘非確有其事，豈有置自
    己利益於不顧，任意入己於如此重罪之理？況共同被告戴麗
    芬因上開事實，經檢察官提起公訴，由本院以99年度訴字第
    1412號判處有期徒刑4 年，於100 年6 月13日確定，其亦於
    該案為一致之供述一節，有該案判決書可參，其歷次所供一
    致，足徵應係屬實，堪以採信。
  (二)證人林吳惠美於偵訊及本院審理證稱：我總共買過2 次，於
    99年10月20日我和鄭清山去李興禮住處買甲基安非他命，鄭
    清山沒有進去，當時李興禮與戴麗芬都在屋內，我進去後說
    要買東西，他們就知道我要買甲基安非他命，李興禮跟戴麗
    芬說「拿給她」、「多1 包給她」，戴麗芬就拿甲基安非他
    命給我，我1,000 元共購得甲基安非他命3 包，1 包500 元
    ，買1,000 元就多給1 包。另一次是查獲當天的前一星期去
    的，我去的時候李興禮、戴麗芬都在，我跟李興禮說要拿東
    西，要買500 元甲基安非他命，當天也是李興禮叫戴麗芬拿
    給我的，我買之前都沒有先打電話聯絡，這2 次都是跟李興
    禮講，李興禮將毒品拿給戴麗芬，我把錢交給李興禮，戴麗
    芬再將毒品給我等語明確（偵字第9622號卷第22至25頁，本
    院卷第42至45頁）；核與證人鄭清山於警、偵訊證述：我於
    99年10月20日騎車載林吳惠美去太平路這裡，打算購買甲基
    安非他命，林吳惠美進屋購買甲基安非他命3 包共1,000 元
    ，去之前沒有打電話聯繫，當時我在外面等，這是我和林吳
    惠美合資購買的，戴麗芬有和林吳惠美一起走出來等情相符
    （警卷第27至30頁，偵字第9622號卷第19至20頁）。查2 位
    證人與被告並無深仇大恨，當無歷次虛偽供述構陷被告之必
    要，且其2 人所證與共同被告戴麗芬前揭證詞亦相合致，足
    徵其等證言顯屬事實，應可採信，益見被告確有2 次與戴麗
    芬共同販賣甲基安非他命犯行，至為灼然。
  (三)至被告雖辯稱：如果我有賣甲基安非他命，為何99年10月20
    日不逮捕我云云，然查，被告當時另涉前開販賣海洛因重罪
    犯行，為警實施通訊監察以蒐集情資，有上開通訊監察書在
    卷可按，是警員為避免打草驚蛇，不使上開偵察前功盡棄，
    暫不拘提逮捕被告，亦合司法警察之偵察作為慣例，況被告
    行動不便，身染嚴重惡疾，因左腳罹患蜂窩性組織炎及膿瘍
    腐爛、糖尿病等，縱使檢察官於99年12月14日拘提逮捕被告
    並向本院聲押獲准，台灣屏東看守所亦拒絕被告入所羈押一
    節，有台灣屏東看守所99年12月16日函文、收容人戒送外醫
    診療紀錄及屏東基督教醫院診斷證明書等附卷可佐，顯見尚
    難以被告未遭逮捕羈押而為其有利之認定。又扣案之白色晶
    體3 包（合計毛重1.13公克），經以台灣尖端先進生技醫藥
    股份有限公司所製毒品簡易快速篩檢試劑檢驗結果，確為第
    二級毒品甲基安非他命無誤，有毒品初步檢驗報告單附卷可
    稽。此外，復有搜索扣押筆錄、扣押物品目錄表、現場照片
    及現金1,000 元扣案可資佐證。足見被告確有於上開時地2
    次與共同被告戴麗芬共同販賣甲基安非他命無誤，此部分事
    證明確，被告犯行，洵堪認定。
  (四)上開被告販賣3 次海洛因予證人鍾盛豪之事實，業據證人鍾
    盛豪於偵訊證稱：我有於99年11月8 日17時4 分許以我的00
    00000000號行動電話撥打被告0000000000號行動電話向他購
    買海洛因，是在大平路12號他的住處購買500 元海洛因，大
    概通完電話20分鐘左右交易毒品。於99年11月26日14時42分
    許以我的0000000000號行動電話撥打被告0000000000號行動
    電話向他購買海洛因，是在大平路12號他的住處購買500 元
    海洛因，大概通完電話20分鐘左右交易毒品。又於99年12月
    2 日8 時51分許以我的0000000000號行動電話撥打被告0000
    000000號行動電話向他購買海洛因，也是在大平路12號他的
    住處購買500 元海洛因，通完電話20分鐘左右交易毒品等情
    詳實（偵字第9962號卷第60至62頁）。又證人鍾盛豪經本院
    傳訊到庭，然因害怕被告報復，於本院審理時表示：如果法
    院可以保障我3 個月的安全，我就願意作證等語，最終則拒
    絕作證一節，有本院審判筆錄可按（本院卷第98頁），足徵
    證人鍾盛豪恐懼害怕之情，非屬作偽，是其倘願於本院證述
    ，亦屬與上開偵訊一致之不利被告之證言，否則豈有畏懼被
    告報復之理？證人鍾盛豪與被告並無深仇大恨，且心存懼意
    ，衡情並無以虛偽證言構陷被告之可能，其上開證言又有下
    列通訊監察譯文可佐（詳下述），並非空穴來風，顯見其上
    開所證，應屬真實，堪以採信。
  (五)參酌證人鍾盛豪持用之0000000000號行動電話與被告使用之
    0000000000、0000000000行動電話之通訊監察譯文，其2 人
    間於99年11月8 日17時4 分許、99年11月26日14時42分許、
    99年12月2 日8 時51分許，均有通聯紀錄，其通話內容均為
    證人鍾盛豪表示要至被告住處，被告回答其在家證人鍾盛豪
    可以過去等語，此有上開行動電話查詢資料、通聯記錄、通
    訊監察譯文、通訊監察書等資料在卷可按（警卷第26、81頁
    、偵字第9622號卷第57頁、警聲搜卷第7 至17頁、聲監字第
    899 號卷第28至33頁），與證人鍾盛豪前開所證交易情節互
    核相符，益徵其證稱自被告處3 次購得海洛因之事實，非屬
    虛妄。況本院審酌被告前開行動電話之他筆通訊監察譯文，
    通話內容略為：「老大你那裡還有嗎」、「還要回去拿呢」
    、「我還要1 啦」、「電話中不要說那些是什麼啦」、「我
    上去你那裡蛤」、「要拿2 妮」、「先跟你差一千甘好」、
    「電話中不要說那些那個啦」、「我要拿5 啊」、「電話中
    不要講這些啦」等暗語，有通訊監察譯文附卷可稽（聲監第
    1023號卷第8 至13頁），依據前開通話內容，顯然涉及交易
    之數量及金額，且被告一再要求致電者不要在電話中提及數
    量金額，益見其亟欲掩人耳目，以避檢警查緝，足徵上開通
    話內容應係其不法行為之暗語無誤。查被告及辯護人對上開
    0000000000、0000000000號行動電話係由被告持有使用一節
    ，均未爭執，針對上開行動電話通訊監察譯文之真正，亦無
    意見，是揆諸前揭通訊監察譯文可知，被告確有於上開時地
    販賣海洛因3 次予證人鍾盛豪一情，應無疑義。
  (六)況被告曾於偵訊供稱：99年11月8 日17時4 分許、99年11月
    26日14時42分許、99年12月2 日8 時51分許，在大平路12號
    我的住處，都是我賣海洛因給鍾盛豪，因為我腳痛沒辦法行
    動所以才賣毒品等語明確（偵字第9622號卷卷第81頁），查
    被告本於警詢否認販賣海洛因，嗣於偵訊中檢察官詢問時始
    坦承上情，有前開偵訊筆錄附卷可稽，其雖於本院審理時否
    認販賣海洛因，然被告偵訊之自白具有任意性，其與辯護人
    並未對偵訊自白有何不具任意性之辯解，業如前述，販賣海
    洛因又係最輕本刑為無期徒刑以上之重罪，依據被告前科之
    眾多，出入監所之頻繁，有前案紀錄表在卷可佐，倘非確有
    其事，豈有任意坦承陷己於如此重罪之理？況偵訊時為查獲
    翌日，接近案發時點，復無受到外力影響，較有可能據實陳
    述，益徵其此部分供述應屬真實，而可採信。被告於本院審
    理時否認犯罪，應屬臨訟杜撰之詞，不足採信。
  (七)此外，警方因通訊監察所得情資而聲請搜索票至被告上開住
    處搜索時，當場扣得被告所有之行動電話1 具（含門號0000
    000000號SIM 卡1 張），有搜索扣押筆錄、扣押物品目錄表
    、扣押物品照片等資料在卷可憑（偵字第11401 號卷第14至
    23頁），並為被告自承無誤，佐以被告前開行動電話通訊監
    察譯文，多以暗語聯絡，對話簡短，與毒品交易隱晦之情合
    致，益徵被告確有上開販賣海洛因予鍾盛豪之事實。
  (八)查販賣海洛因、甲基安非他命係屬違法行為，非可公然為之
    ，販賣者販入後可任意分裝增減其分量再行出售，而每次交
    易之價格、數量，亦隨時依交易對象、當時行情而變動，縱
    或出售之價格較低，亦非當然無營利意圖，即便為相同價格
    ，因份量較少亦能從中獲利，除經坦承犯行並能供明販入、
    賣出確實價量外，委難查得實情，如被告自始否認到底，既
    無法追得上手，更難查悉有無從中獲利，是除非別有事證，
    足認係按同一價量委買或轉售，確未牟利外，尚難據此即認
    販賣之證據有所未足，否則將造成知過坦承者難辭重典，飾
    詞否認者反得僥倖，而失情理之平。且按一般民眾均知政府
    一向對毒品之查禁嚴森，重罰不予寬貸，衡情倘非有利可圖
    ，絕無平白甘冒被嚴查重罰高度風險之理，從而，舉凡其有
    償交易，除足反證其確係另基於某種非營利本意之關係外，
    通常尚難因無法查悉其販入價格，作為是否高價賣出之比較
    ，諉無營利之意思阻卻販賣犯行之追訴（最高法院84年度第
    3 次刑事庭會議決議意旨參照）。被告已於偵訊坦承因腳痛
    無法行動始販賣毒品，業如前述，參以卷附上開行動電話通
    訊監察譯文，與被告聯絡之人甚多，各行各色，非屬至親，
    倘無從中賺取差價或投機貪圖小利，豈有屢屢甘冒重典販毒
    或依購入價格轉售或代購之理？是被告主觀上具有營利之意
    圖，亦臻明確。至辯護人雖以共同被告戴麗芬之證詞與證人
    林吳惠美略有出入，及證人鍾盛豪之證詞未有其他補強證據
    ，認應為被告有利之認定。然查，共同被告戴麗芬與證人林
    吳惠美上開證言雖就給付金錢之次序對象略有不一，然其等
    在毒品交易之重要事項即毒品數量、金額一節，歷次供述並
    無齟齬，衡諸常情，一般人之記憶會隨時間經過而有不清晰
    之現象，其等就非重要之點記憶不清，尚合情理，且證人林
    吳惠美為施用毒品之人，其受毒癮之累，必定多次購毒，是
    否稍與他次購毒交易次序混淆，亦有可能，尚難僅以其等在
    案情非重要之處陳述略有瑕疵遽認全部證言不可採。又證人
    鍾盛豪之證言，已有上開補強證據，其與被告通話內容雖未
    直接提及購毒一事，惟販毒本涉重罪，被告又多要求不得在
    電話中論及，業如前述，當難以通話內容未曾言及，即認被
    告並未販毒，況被告與證人鍾盛豪相差20歲，並無私人情誼
    ，竟多次致電被告並言及欲至被告住處，被告對此歷經多次
    警、偵訊及本院審理，皆未能提出合理說明，足徵證人鍾盛
    豪至其住處，確屬交易毒品無訛，被告空言否認販毒，乃為
    卸責之詞，委無足採。
  (九)上開施用第一級、第二級毒品之事實，業據被告於警、偵訊
    及本院審理時坦承不諱，又被告採尿送驗結果，呈嗎啡及甲
    基安非他命陽性反應一節，有台灣檢驗科技股份有限公司濫
    用藥物尿液檢驗報告、尿液採證編號表、尿液初步檢驗報告
    單各1 份附卷可稽。又警方於前開時間在被告住處查扣之白
    色粉末2 包，合計驗餘淨重0.30公克，經送請法務部調查局
    鑑驗結果，均檢驗出海洛因成分一情，有該局100 年1 月21
    日調科壹字第10023002710 號鑑定書在卷可稽（偵字第56 8
    號卷第31頁），上述鑑驗結果，係檢驗機關本於專業知識及
    以精密儀器或科學檢驗方法所得之結論，自可憑信。此外，
    復有毒品初步檢驗報告、搜索扣押筆錄、扣押物品目錄表及
    查獲照片在卷可按，足徵被告確有於上開時地施用第一級、
    第二級毒品各1 次之事實無誤，被告自白與事實相符，其施
    用第一級、第二級毒品事證明確，犯行洵堪認定。
  (十)綜上所述，被告顯有於上開時地為2 次販賣甲基安非他命予
    林吳惠美、3 次販賣海洛因予鍾盛豪及施用海洛因、甲基安
    非他命各1 次之犯行，被告所辯均屬事後卸責之詞，不足採
    信，本件事證已臻明確，被告前揭犯行，應依法論科。
三、論罪科刑：
  (一)被告於99年10月15日、10月20日與共同被告戴麗芬共同販賣
    甲基安非他命予林吳惠美共2 次之所為，均係犯毒品危害防
    制條例第4 條第2 項之販賣第二級毒品罪；其持有第二級毒
    品甲基安非他命進而販賣，持有之低度行為為販賣之高度行
    為所吸收，均不另論罪。被告就上開事實(一)(二)之犯行與共同
    被告戴麗芬有犯意聯絡及行為分擔，均為共同正犯。又起訴
    書雖記載上開事實(二)證人林吳惠美向被告購買甲基安非他命
    2 包而被告另贈送1 包等情，然查，依據經驗法則，一般人
    購買物品數量較多時，賣方在價格或數量上會有較為便宜之
    待遇，此乃事理之然，足徵被告於證人林吳惠美購買1,000
    元甲基安非他命時交付3 小包毒品，應屬價格上之優惠，並
    非另有無償轉讓甲基安非他命之犯意，至為明確，被告並無
    另涉共同轉讓甲基安非他命犯行，併此敘明。
  (二)被告於99年11月8 日、11月26日、12月2 日以其持有前揭00
    00000000、0000000000號行動電話作為販毒聯繫工具販賣海
    洛因予鍾盛豪共3 次之所為，均係犯毒品危害防制條例第4
    條第1 項之販賣第一級毒品罪；其持有第一級毒品甲基安非
    他命進而販賣，持有之低度行為為販賣之高度行為所吸收，
    均不另論罪。
  (三)被告於99年12月14日分別施用海洛因及甲基安非他命之行為
    ，各係犯同條例第10條第1 項之施用第一級毒品罪、第10條
    第2 項之施用第二級毒品罪，其持有之低度行為為施用之高
    度行為所吸收，均不另論罪。
  (四)上開7 罪犯意各別，行為互異，自應分開論罪，合併處罰。
    被告於92年間因施用毒品案件，經本院以92年度訴字第542
    號判處有期徒刑6 月確定；於95年間因施用毒品案件，經臺
    灣高等法院高雄分院以95年度上訴字第301 號、95年度上訴
    字第2127號分別判處應執行有期徒刑2 年、10月確定，經減
    刑並更定應執行刑，甫於96年10月18日縮刑期滿執行完畢後
    ，於5 年內故意再犯上開7 罪，均為累犯，應依刑法第47條
    第1 項之規定，就有期徒刑及罰金部分加重其刑，至死刑、
    無期徒刑部分則不得加重。
  (五)被告所犯上開販賣第一級毒品罪之法定本刑為死刑或無期徒
    刑之罪，惟其每次販賣毒品所得僅500 元，僅有3 次，數量
    甚少、金額亦低，獲利有限，扣案海洛因2 包係供自己施用
    ，業據其供明在卷，且合計驗餘淨重僅0.3 公克，相較於國
    際毒梟生產、走私者，動輒以公斤計算之海洛因磚，規模甚
    為有限，亦與大盤商、中盤商之規模相距甚遠，其所為對他
    人及國家社會法益侵害之程度相對而言尚非重大，其惡性亦
    非重大不赦，只因一時貪念，致罹法定刑為死刑或無期徒刑
    之重典，相對於長期大量販賣毒品之大毒梟而言，其對社會
    治安及國民健康危害之程度，倘處以最低度之無期徒刑，猶
    嫌過苛，且無從與前開大毒梟之惡行有所區隔，是其犯罪情
    狀在客觀上確足以引起一般人之同情，情節尚堪憫恕，爰依
    刑法第59條之規定，酌減其刑，其同時有刑之加減事由，應
    先加後減之。又被告雖於偵查中一度坦承販賣第一級毒品海
    洛因犯行，然依據毒品危害防制條例第17條第2 項所定「於
    偵查及審判中均自白者，減輕其刑」之規定，被告顯於審判
    中未能坦承犯罪，自無適用前開規定予以減刑之餘地，附此
    敘明。
  (六)爰審酌被告明知施用毒品者容易上癮而戒除不易，毒品除嚴
    重傷害個人身心外，亦足以腐蝕民心國基，僅為一己私利而
    販售具成癮性、濫用性、侵害性之海洛因、甲基安非他命以
    營利，本不宜輕縱，惟念其行動不便、身染嚴重惡疾，難以
    治癒，罹患蜂窩性組織炎、糖尿病等疾病，謀生困難，年紀
    非輕，販賣次數非多，係少量小額販賣，價額不高，販賣所
    得合計僅3,000 元，犯後否認販賣毒品之態度，業經觀察勒
    戒、強制戒治，仍未戒除毒癮，漠視法律禁令，及其犯罪之
    目的、動機、手段、造成之危害，教育程度國中畢業等一切
    情狀，分別量處如附表所示之刑，並定其應執行刑。復依其
    販賣第一、二級毒品之犯罪性質，認有禠奪公權之必要，併
    依刑法第37條第2 項之規定，宣告褫奪公權如附表所示，並
    依法執行最長之褫奪公權8 年，以示懲儆。
四、沒收：
  (一)扣案甲基安非他命3 小包，合計毛重1.13公克，為毒品危害
    防制條例所稱之第二級毒品，不問屬於犯人與否，應依毒品
    危害防制條例第18條第1 項前段規定，沒收銷燬之，上開扣
    案毒品雖亦經本院99年度訴字第1412號判決於共同被告戴麗
    芬項下宣告沒收銷燬，然依據共同正犯責任共同原理，於被
    告項下亦應宣告沒收銷燬。扣案海洛因2 小包，合計驗餘淨
    重0.30公克，有上開鑑定書附卷可稽，為查獲之第一級毒品
    ，不問屬於犯人與否，應依毒品危害防制條例第18條第1 項
    前段規定，沒收銷燬之，又被告供稱扣案海洛因2 包為供自
    己施用，本院審酌扣案海洛因數量甚少，亦乏證據可證該毒
    品供販賣之用，是認應在被告施用毒品項下諭知沒收。上開
    包裝袋裝填海洛因、甲基安非他命，衡情已沾黏該毒品而難
    以析離（強行析離所費不合比例原則），應視同該毒品，併
    予沒收銷燬之。至鑑驗耗損之毒品既已滅失，自無庸宣告沒
    收銷燬。
  (二)被告持以使用之行動電話2 具（含門號0000000000、000000
    0000號SIM 卡各1 張），均係被告持以對外聯繫販賣海洛因
    所用之物，且為被告所有，業據其供明在卷，雖未全部扣案
    ，然尚乏證據證明其已滅失，自應均依毒品危害防制條例第
    19條第1 項規定宣告沒收之。
  (三)又刑法沒收之物，雖指原物，但金錢為代替物，重在兌換價
    值，而不在原物，自難拘泥於沒收原物之理論，認沒收販賣
    毒品所得之金錢，以當場查獲扣押者為限，且毒品危害防制
    條例第19條第1 項係刑法第38條第1 項第3 款、第3 項但書
    之特別規定，政府為肅清毒品，貫徹禁政，既設專條，採義
    務沒收主義，揆諸立法意旨，當不致有此限制，故販賣毒品
    所得之金錢，苟能認定其係販賣毒品所得之款（例如販毒所
    得之款，業經消費寄託或消費借貸與他人，則應認該販毒所
    得之款仍屬存在），不以當場查獲扣押者為限，有最高法院
    66年度第8 次刑事庭會議決議可資參照，依此，販賣毒品所
    得之金錢，無論已否扣案，如仍屬存在，即應依法沒收。本
    件上開事實(二)當場扣得販毒所得1,000 元，應依前開規定宣
    告沒收。又上開事實(一)被告與戴麗芬共同販毒所得500 元雖
    未扣案，仍應依據前開規定及說明，宣告與戴麗芬連帶沒收
    ，如全部或一部不能沒收時，應以其財產與戴麗芬抵償之。
    上開事實(三)至(五)之販毒所得各500 元，合計1,500 元，雖未
    扣案，仍應依據前揭說明，宣告沒收，如全部或一部不能沒
    收時，以其財產抵償之。
  (四)至扣案現金13,600元，雖屬被告所有，然尚乏證據可證係本
    件販賣毒品之所得，亦非違禁物，業據其供明在卷，爰不為
    沒收之諭知。
據上論斷，應依刑事訴訟法第299 條第1 項前段，毒品危害防制
條例第4 條第1 項、第2 項、第10條第1 項、第2 項、第18條第
1 項前段、第19條第1 項，刑法第11條、第28條、第47條第1 項
、第59條、第37條第2 項、第51條第5 款、第8 款、第9 款，判
決如主文。
本案經檢察官劉昀到庭執行職務。
中    華    民    國    100    年    8    月    11    日
                  刑事第二庭    審判長法  官  潘正屏
                                      法  官  黃紀錄
                                      法  官  翁世容
以上正本證明與原本無異。
如不服本判決應於收受判決後10日內向本院提出上訴書狀，並應
敘述具體理由；其未敘述上訴理由者，應於上訴期間屆滿後20日
內向本院補提理由書（均須按他造當事人之人數附繕本）「切勿
逕送上級法院」。
中    華    民    國    100    年    8    月    11    日
                                      書記官  張孝妃
附表：
┌───┬────────────────────────────┐
│事實  │主文                                                    │
├───┼────────────────────────────┤
│(一)    │李興禮共同販賣第二級毒品，累犯，處有期徒刑柒年陸月，褫奪│
│      │公權年，未扣案販賣毒品所得新臺幣伍佰元，與戴麗芬連帶沒│
│      │收，如全部或一部不能沒收時，以其財產與戴麗芬連帶抵償之。│
├───┼────────────────────────────┤
│(二)    │李興禮共同販賣第二級毒品，累犯，處有期徒刑柒年陸月，褫奪│
│      │公權年，扣案甲基安非他命包（合計毛重壹點壹公克）沒│
│      │收銷燬之；扣案販賣毒品所得新臺幣壹仟元沒收。            │
├───┼────────────────────────────┤
│(三)    │李興禮販賣第一級毒品，累犯，處有期徒刑拾伍年陸月，褫奪公│
│      │權捌年。行動電話壹具（含門號0000000000號SIM 卡壹張）沒收│
│      │；未扣案販賣毒品所得新臺幣伍佰元沒收，如全部或一部不能沒│
│      │收時，以其財產抵償之。                                  │
├───┼────────────────────────────┤
│(四)    │李興禮販賣第一級毒品，累犯，處有期徒刑拾伍年陸月，褫奪公│
│      │權捌年。扣案行動電話壹具（含門號0000000000號SIM 卡壹張）│
│      │沒收；未扣案販賣毒品所得新臺幣伍佰元沒收，如全部或一部不│
│      │能沒收時，以其財產抵償之。                              │
├───┼────────────────────────────┤
│(五)    │李興禮販賣第一級毒品，累犯，處有期徒刑拾伍年陸月，褫奪公│
│      │權捌年。扣案行動電話壹具（含門號0000000000號SIM 卡壹張）│
│      │沒收；未扣案販賣毒品所得新臺幣伍佰元沒收，如全部或一部不│
│      │能沒收時，以其財產抵償之。                              │
├───┼────────────────────────────┤
│(六)    │李興禮施用第一級毒品，累犯，處有期徒刑捌月，扣案第一級毒│
│      │品海洛因貳包（合計驗餘淨重零點零公克）沒收銷燬之；又施│
│      │用第二級毒品，累犯，處有期徒刑肆月。                    │
└───┴────────────────────────────┘
附錄本件判決論罪科刑法條：
毒品危害防制條例第4 條第1 項、第2 項：
製造、運輸、販賣第一級毒品者，處死刑或無期徒刑；處無期徒
刑者，得併科新臺幣2 千萬元以下罰金。
製造、運輸、販賣第二級毒品者，處無期徒刑或7 年以上有期徒
刑，得併科新臺幣1 千萬元以下罰金。
毒品危害防制條例第10條
施用第一級毒品者，處 6 月以上 5 年以下有期徒刑。
施用第二級毒品者，處 3 年以下有期徒刑。